【裁判字號】    98,訴,548
【裁判日期】    981022
【裁判案由】    毀損
【裁判全文】
臺灣臺中地方法院刑事判決               98年度訴字第548號
公  訴  人  臺灣臺中地方法院檢察署檢察官
被      告  丁○○
            戊○○
共      同
選任辯護人  周進文律師
上列被告因毀損案件，前經檢察官為不起訴處分（97年度偵字第
3752號），告訴人聲請再議，經臺灣高等法院臺中分院檢察署檢
察長駁回再議之處分（97年度上聲議字第1704號），嗣告訴人聲
請交付審判，本院裁定交付審判，判決如下：
    主  文
丁○○、戊○○共同毀壞他人建築物，各處有期徒刑陸月，如易
科罰金，均以新臺幣壹仟元折算壹日。均緩刑貳年。
    事  實
一、丁○○與其弟黃挺豪、黃泰豪為坐落臺中市○○區○○段86
    6 地號土地之所有人，戊○○則為黃靜芳、黃挺豪、黃泰豪
    之母。戊○○與黃靜芳均明知坐落上開土地上門牌號碼為臺
    中市○○區○○路199 號房屋，為他人所有之建築物，且雙
    方仍在訴訟中，竟因臺中市政府地政處重劃科技佐甲○○為
    免上開建築物影響臺中市第十二期市地重劃整地工期，向戊○○與丁○○勸導稱：地主有權同意拆除云云，而基於毀損
    他人建築物之犯意聯絡，於民國96年10月24日上午9 時許，
    由甲○○陪同前往委託不知情之丙○○（業經不起訴處分確
    定）拆除上開建築物。丙○○乃於96年11月13日下午1 時30
    分許，安排不知情之工人以怪手拆毀上開他人所有之建築物
    。
二、案經告訴人乙○○聲請本院裁定交付審判。
    理  由
一、按被告以外之人於審判外之言詞或書面陳述，除法律有規定
    者外，不得作為證據；又被告以外之人於審判外之陳述，雖
    不符刑事訴訟法第159 條之1 至之4 之規定，然經當事人於
    審判程序同意作為證據，法院審酌該言詞陳述或書面陳述作
    成時之情況，認為適當者，亦得為證據。當事人、代理人或
    辯護人於法院調查證據時，知有第159 條第1 項不得為證據
    之情形，而未於言詞辯論終結前聲明異議者，視為有前項之
    同意，刑事訴訟法第159 條第1 項、第159 條之5 定有明文
    。本判決所引用各項證據資料（詳後引證據）之證據能力，
    ，檢察官、被告及辯護人就本判決所引用各項證據均表示不
    爭執，而未於言詞辯論終結前聲明異議，本院認前開證據資
    料作成時之情況，並無任何違法取證之不適當情形，以之作
    為證據使用係屬適當，自得採為認定事實之證據。
二、訊據被告丁○○、戊○○對於上揭犯罪事實均坦承不諱，並
    經告訴人乙○○於警詢時指訴綦詳，且核與證人丙○○、甲○○於警詢及偵查中證述之情節相符，復有本院96年訴字第
    1881號民事判決、95年訴字第1178號民事判決、94年重訴第
    270 號民事判決、94年訴字第2810號民事判決、臺灣高等法
    院96年度上字第149 號民事判決、95年度重上字第120 號民
    事判決、96年上易字第97號民事判決、97年度上字第45號民
    事判決、95年重上訴字第120 號民事判決、96年上易字第97
    號民事判決、台灣高等行政法院94年度訴字第680 號判決、
    、台灣電力公司收據、戶籍登記簿影本、臺中市政府公司重
    劃後分配土地及計劃道路施工位置圖、臺灣高等法院臺中分
    院97年度訴更(一)字第10號準備程序筆錄影本各1 份及相片6
    幀附卷可資佐證。被告2 人之任意性自白核與事實相符，堪
    予採信。本案事證明確，被告2 人上開犯行已堪認定。
三、按毀壞他人建築物之故意，祇須對於他人建築物而毀壞出於
    故意，即屬相當，至於毀壞之原因如何以及毀壞之結果對於
    事主所生利害，均與其故意之有無無涉（最高法院75年台上
    字第3667號著有判例參照）。另按欠缺不法認識在刑法學說
    上所持之理論計有故意理論及罪責理論，而至第二次世界大
    戰之後多數德國學者的通說均採罪責理論，亦即行為人主觀
    上欠缺不法意識而造成的禁止錯誤，僅影響罪責的程度，並
    不足以否定故意的存在，故仍然成立故意犯。另若禁止錯誤
    係可避免者，屬可避免的禁止錯誤，若係不可避免者，則屬
    不可避免的禁止錯誤（參見林山田著，刑法通論第372 頁至
    第374 頁）。次按，除有正當理由而無法避免者外，不得因
    不知法律而免除刑事責任，但按其情節，得減輕其刑，刑法
    第16條定有明文，本案被告丁○○、戊○○雖係因受甲○○
    之勸導，誤以為有權拆除上開建築物，而於明知上開建築物
    為他人所有之情況下，委請丙○○拆毀該建築物，應認渠等
    欠缺不法意識，惟若被告既已向甲○○表明就該建築物與告
    訴人及其親友尚在訴訟中，而於行為時有所懷疑，卻未善盡
    查詢義務，向專業人員詢問確認相關法律問題，自不得恣意
    地以不確定之自我判斷，而為上開違法之行為，被告所為應
    屬可避免的禁止錯誤，依前開所述及刑法之規定，自僅得減
    輕其刑。是核被告丁○○、戊○○所為均係犯刑法第353 條
    第1 項之毀壞他人建築物罪。被告丁○○與戊○○間有犯意
    聯絡及行為分擔，均為共同正犯。另被告丁○○與楊明鏡利
    用不知情之丙○○拆毀他人之建築物，為間接正犯。又被告
    丁○○、戊○○因禁止錯誤而觸犯構成要件行為，應依刑法
    第16條規定減輕其刑。爰審酌被告丁○○、戊○○係因受甲○○勸導，而未得房屋所有人同意，即擅自拆除他人所有建
    築物，侵害他人權益甚大，惟告訴人業已因而領得臺中市政
    府發給辦理第十二期市地重劃工程地上建築物自動拆除獎勵
    金等情，業據告訴人陳明在卷（見本院卷第84頁），足見告
    訴人已受有補償，且被告2 人犯後坦承犯行，態度良好等一
    切情狀，分別量處如主文所示之刑，並均諭知易科罰金之折
    算標準。次查被告2 人前均未曾受有期徒刑以上刑之宣告，
    有臺灣高等法院被告全國前案紀錄表可稽，本件告訴人因被
    告2 人拆除上開建築物，而領得自動拆除獎勵金，其所受損
    害應已受有補償，已如前述，且被告2 人因一時失慮而誤蹈
    法網，致犯本案，經此教訓當知所警惕，信無再犯之虞，本
    院因認對渠等所宣告之刑，以暫不執行為適當，爰依刑法第
    74 條 第1 款規定，均諭知緩刑2 年，以勵自新。
據上論結，應依刑事訴訟法第299 條第1 項前段，刑法第28條、
第353 條第1 項、第16條、第41條第1 項前段、第74條第1 款，
判決如主文。
中    華    民    國    98    年    10    月    22    日
                  刑事第十七庭    審判長法  官  陳玉聰
                                        法  官  簡芳潔
                                        法  官  劉惠娟
上列正本證明與原本無異。
如不服本判決應於收受送達後十日內向本院提出上訴書狀，其未
敘述上訴之理由者並得於提起上訴後十日內向本院補提理由書（
均須按他造當事人之人數附繕本）。
                                        書記官  童淑芬
中    華    民    國    98    年    10    月    22    日
附錄本案論罪科刑法條：
中華民國刑法第353 條第1 項
毀壞他人建築物、礦坑、船艦或致令不堪用者，處6 月以上5 年
以下有期徒刑。


司法院資訊處製作；財團法人民間司法改革基金會備份。
